【裁判字號】    99,親,131
【裁判日期】    990927
【裁判案由】    確認親子關係不存在
【裁判全文】
臺灣桃園地方法院民事判決               99年度親字第131號
原      告  丁○○
訴訟代理人  林廷隆律師
被      告  丙○○
            乙○○○
            甲○○
上列當事人間請求確認親子關係不存在事件，本院於中華民國99
年9 月13日言詞辯論終結，判決如下：
    主  文
確認原告與黃錦財【男；民國45年8 月28日出生〈民國73年9 月
14日死亡〉；生前身分證統一編號：Ｚ000000000號】間之親子關
係不存在。
訴訟費用由被告負擔。
    事實及理由
一、程序方面：
    被告丙○○、乙○○○、甲○○等三人經合法通知無正當理
    由均未於言詞辯論期日到場，核無民事訴訟法第386 條所定
    各款情形之一，爰准依原告之聲請，均對之為一造辯論判決
    。
二、原告起訴主張略以：
    (1)、原告之母張麗眉於民國69年8 月7 日在台北市○○路台
        灣省立護理專科學校附設之婦幼衛生中心生下原告，原
        告之母當時未婚，與藍君健同居，之後因故與藍君健分
        手，致原告出生後一直未辦理出生登記。嗣原告之母於
        民國72年3 月26日與黃錦財（已於民國73年9 月14日死
        亡）結婚，而於民國72年5 月24日向桃園市戶政事務所
        申報結婚登記時，乃一併申報原告之出生登記。當時為
        免原告戶籍資料上之父親欄空白而遭他人投以異樣眼光
        ，遂依民法第1064絛準正之規定，逕行登記黃錦財為原
        告之生父，然實際上原告與黃錦財並無血緣關係。
    (2)、按準止之非婚生子女須具備「有血統上之父母子女關係
        」之之要件，亦即非婚生子女須為母自父受胎而生，非
        婚生子女須與父母雙方均有親子血統關係，始能因準正
        而視為婚生子女，如婚生子女與父母之一方或雙方並無
        血統上之親子關係，縱已為親子關係之戶籍登記，亦不
        生準正之效力，當事人或任何有法律上利害關係之人均
        得提起確認親子關係不存在之訴，以除去不實之親子關
        係（見高鳳仙教授著「親屬法理論與實務」第294 頁至
        298 頁、民國71年3 月司法院司法業務研究會第一期之
        研究意見）。
    (3)、因黃錦財已於民國73年9 月14日往生，被告黃漬雲、乙○○○為黃錦財之父母，被告甲○○為黃錦財之子，渠
        等對於原告為黃錦財之女的親子關係有爭執，而黃錦財
        之其餘各順序繼承人對此並無爭執。爰檢具原告出生證
        明書、戶籍謄本、除戶戶籍謄本、親子鑑定報告影本等
        為證據，依法以該三員為被告提起本訴，聲明：請求確
        認原告與已故黃錦財間父女關係不存在。
三、被告丙○○、乙○○○、甲○○等三人經合法通知均未於言
    詞辯論期日到場，亦均未提出任何書狀為聲明及陳述。
四、得心證之理由：
    (1)、按「確認法律關係之訴，非原告有即受確認判決之法律
        上利益者，不得提起之；確認證書真偽或為法律關係基
        礎事實存否之訴，亦同（第1 項）。前項確認法律基礎
        事實存否之訴，以原告不能提起他訴訟者為限（第2 項
        ）。」，民事訴訟法第247 條第1 項、第2 項分別定有
        明文。又法律關係之存否不明確，致原告在私法上之地
        位有受侵害之危險，而此危險得以對於被告之確認判決
        除去之者，即得依民事訴訟法第247 條之規定提起確認
        之訴。本件原告丁○○於戶籍資料上生父欄之登載生父
        為「黃錦財」、生母為「黃張麗眉」，因原告主張其生
        母確為「黃張麗眉」，但生父並非「黃錦財」，則原告
        與其生父間之親子關係即有不明確，在私法上之親子地
        位將有受侵害之危險，為求血緣、身分關係之真實性以
        及辦理正確之戶籍登記所需，原告提起本件確認親子關
        係之訴訟即屬有受確認判決之法律上利益，自得提起確
        認之訴，合先敘明。
    (2)、原告主張渠並非生母黃張麗眉自「黃錦財」受胎所生，
        然出生後之戶籍卻登記「黃錦財」【男；民國45年8 月
        28日出生；身分證統一編號：Ｚ000000000號〈已於民國
        73年9 月14日死亡〉】為其生身父親之事實，有其提出
        之出生證明書、戶籍謄本、除戶戶籍謄本等為證。而被
        告丙○○、乙○○○、甲○○經合法通知，無正當理由
        均未到場抗辯，亦未提出任何書狀為陳述或否認。
    (3)、又本件經函請長庚醫療財團法人林口長庚紀念醫院就兩
        造間擇樣鑑定血緣關係結果稱：丙○○與丁○○為祖
        孫關係的可能性極低。經過計算，丁○○與甲○○的
        累積同母異父姊弟關係係數（SI）為2.1939。就是說『
        丁○○與甲○○為同母異父的親生姊弟』這一個可能性
        與『任何華人偶然具有是甲○○之同母異父的親姊姊所
        具備的基因半型』這一個可能性相比，大約為2.1939倍
        。同母異父姊弟關係概率為68.69 % 。也就是說『黃筠
        箴與甲○○的同母異父的姊弟關係確定率』為68.69%。
        經過計算，丁○○與甲○○的累積同母同父姊弟關係
        係數（SI ） 為0.0264。就是說『黃筠箴與甲○○為同
        母同父的親生姊弟』這一個可能性與『任何華人偶然具
        有是甲○○之同母同父的親姊姊所具備的基因半型』這
        一個可能性相比，大約為0.0264倍。同母同父姊弟關係
        概率為2.58 %。也就是說『黃筠箴與甲○○的同母同父
        的姊弟關係確定率』為2.58% 。丁○○與甲○○，具
        有相同的粒線體基因序列。這些基因是由母親直接遺傳
        給小孩。因此，可以證實丁○○與甲○○應為同母系之
        關係。根據以上、、點，『黃筠箴與甲○○為
        同母異父的親生姊弟』在理論上不很確定，而『丁○○
        與甲○○為同母同父的親生姊弟』在理論上則不太可能
        ，也就是說，丁○○與甲○○若確為姊弟關係，則應為
        『同母異父的親生姊弟』。丁○○與黃麗紅的累積姑
        侄親屬關係係數（CLR ）為0.0000000 。就是說『丁○○與黃麗紅是姑侄關係』這一個可能性與「任何中國女
        人偶然具有與黃麗紅是姑侄關係所必須具備的基因半型
        （Obligatory genes）』這一個可能性相比，大約為0.
        0000000 倍。親屬關係概率（PP）為4.81473 % 。也
        就是說『丁○○與黃麗紅是姑侄關係的關係確定率』為
        4.81473 % 。因此『丁○○與黃麗紅是姑侄關係』這一
        個假設由此次測試得知於理論上不太可能發生。丁○○與丙○○的累積祖孫親屬關係係數（CLR ）為0.0000
        000 。就是說『丁○○與丙○○是祖孫關係』這一個可
        能性與「任何中國女人偶然具有與丙○○是祖孫關係所
        必須具備的基因半型（Obltligatory genes）』這一個
        可能性相比，大約為0.0000000 倍。親屬關係概率（
        PP）為10.674 62 % 。也就是說『丁○○與丙○○是祖
        孫關係的關係確定率』為10.67462 %。因此『丁○○與
        丙○○是祖孫關係』這一個假設由此次測試得知於理論
        上是不能確定。根據以上、、三點所得之結果
        ，推論丙○○與丁○○為祖孫關係的可能性極低等語，
        有該院民國99年8月27日（98）長庚院法字第0791號函
        暨所附之親子鑑定報告在卷可憑。足見原告與其戶籍上
        所載生父「黃錦財」之父親丙○○、胞妹黃麗紅、兒子
        甲○○間所存在之祖孫（與丙○○間）、姑侄（與黃麗
        紅間）、同父同母之姊弟（與甲○○間）關係之可能性
        均極低而不太可能發生，另與被告甲○○間則應為同母
        系之同母異父之姊弟。
    (4)、承上之說明與論述，原告與「黃錦財」間具有自然血親
        之親子關係既極無可能，再參諸原告係於民國69年8 月
        7 日出生，其出生前，生母係與案外人藍君健同居，於
        分手後，並未即與「黃錦財」結婚，該「黃錦財」尚且
        於民國70年9 月7 日與另訴外人黎佩玉結婚（於民國71
        年8 月22日離婚），離婚後始於民國72年3 月26日與原
        告生母結婚等情，堪信原告主張其母當時非自「黃錦財
        」受胎而生下原告之事實為真。從而，原告與「黃錦財
        」間既無任何之血緣關係，則戶籍登記上仍登載「黃錦
        財」為原告之生父，即與事實不相符合，原告因戶籍之
        上揭登記，顯已混淆其生身父親之身分關係致其身分、
        扶養、繼承等權利受影響，此不安之狀態即有除去並進
        而為確認之必要。是原告之請求為有理由，爰諭知如主
        文第一項所示。
五、據上論結：本件原告之訴為有理由，依民事訴訟法第385 條
    第1 項、第78條、第85條第1 項前段，判決如主文。
中    華    民    國    99    年    9     月    27    日
                        家事法庭法  官  鄭新後
上列正本證明與原本無異。
如對本判決不服，應於本判決送達後20日內向本院提出上訴狀（
須按對造人數提出繕本並繳納第2 審裁判費新台幣4,500 元），
上訴於台灣高等法院。
如委任律師提起上訴者，應一併繳納上訴審裁判費。
中    華    民    國    99    年    9     月    27    日
                                書記官  許家齡

司法院資訊處製作；財團法人民間司法改革基金會備份。
